臺灣屏東地方法院民事判決
110年度潮簡字第787號
原      告  林珈安  
訴訟代理人  李慶榮律師                      
            朱盈吉律師        
            劉建畿律師      
被      告  林陳玉香
            林政郎  
            林庠葳  
            林秀美  
            鍾秋美  
            謝承華  
            謝承菊  
            謝承瑜  
            謝承芳  
            謝承蘭  
            林金鳳  
上列當事人間請求塗銷抵押權登記事件，本院於民國民國111年8
月18日言詞辯論終結，判決如下：
　　主  文
被告林陳玉香應就被繼承人林政忠所遺如附表之抵押權，辦理繼
承登記。
被告應將如附表所示抵押權登記予以塗銷。
訴訟費用由被告連帶負擔。
    事實及理由
壹、程序部分：
一、按當事人死亡者，訴訟程序在有繼承人、遺產管理人或其他
    依法令應續行訴訟之人承受其訴訟以前當然停止。第168條
    至第172條及前條所定之承受訴訟人，於得為承受時，應即
    為承受之聲明。他造當事人，亦得聲明承受訴訟。民事訴訟
    法第168條、第175條定有明文。查被告林政忠於訴訟進行中
    死亡，其繼承人即被告林陳玉香，原告已聲明被告林陳玉香
    承受訴訟等節，有本院拋棄繼承查詢、聲明承受訴訟狀、戶
    籍謄本、繼承系統表等件可稽（本院卷第103、121-125頁）
    ，自應准許。
二、按簡易訴訟之訴狀送達後，原告不得將原訴變更或追加他訴
    ，但請求之基礎事實同一者，不在此限。民事訴訟法第255
    條第1項但書第2款、第436條第2項各有明定。查原告起訴請
    求變更、追加如主文第1、2項所示（本院卷第5-7、146-147
    頁），核屬同一基礎事實，於法有據。
三、被告經合法通知，無正當理由，均未於最後言詞辯論期日到
    場，核無民事訴訟法第386條各款所列情形，爰依原告之聲
    請，由其一造辯論而為判決。
貳、實體部分：
一、原告主張：兩造本為坐落屏東縣○○鎮○○○段○○○○○段0○○○0000
    地號土地之共有人，經本院104年度訴字560號(下稱另案)判
    決予以分割該筆土地確定，由原告分得現200-1、200-2、20
    0-4地號土地，並命原告應補償被告等公同共有人新臺幣(下
    同)135,459元，被告現為如附表所示法定抵押權(下稱系爭
    抵押權)人，被告林政忠於民國111年1月27日死後，其所遺
    抵押權由被告林陳玉香繼承，尚未辦理繼承登記。原告通知
    被告領取補償費未果，因被告受領遲延而提存，嗣於訴訟中
    已由被告提領，系爭抵押權亦隨同擔保債權清償而消滅，爰
    依民法第767條第1項中段規定提起本件訴訟，並聲明：如主
    文第1項所示。
二、被告方面：
　㈠被告鍾秋美：對原告請求沒意見，提存款項已分配。
　㈡其餘被告均未於言詞辯論期日到庭，亦未提出書狀為任何陳
    述或答辯。
三、得心證之理由：
  ㈠按債之關係消滅者，其債權之擔保及其他從屬之權利亦同時
    消滅；依債務本旨，向債權人或其他有受領權人為清償經其
    受領者，債之關係消滅；清償期，除法律另有規定或契約另
    有訂定，或得依債之性質或其他情形決定者外，債權人得隨
    時請求清償，債務人亦得隨時為清償；債權人受領遲延而難
    為給付者，清償人得將其給付物，為債權人提存之，民法第
    307條、第309條第1項、第315條、第326條亦分別定有明文
    。又按因繼承、強制執行、徵收、法院之判決或其他非因法
    律行為，於登記前已取得不動產物權者，應經登記，始得處
    分其物權。所有人對於妨害其所有權者，得請求除去之請求
    ，民法第759條、第767條第1項中段定有明文。另按抵押權
    為擔保物權，具有從屬性，倘無所擔保之債權存在，抵押權
    即無由成立，自應許抵押人請求塗銷該抵押權之設定登記（
    最高法院84年度台上字第167號判決意旨參照）。
  ㈡原告上開主張，有另案判決、土地登記謄本、存證信函、找
    補表、提存書、戶籍謄本、本院拋棄繼承查詢、繼承系統表
    等件可稽（本院卷第8-45、49-60、103、121-125頁），被
    告除無爭執，參諸被告鍾秋美所述，被告已領取上述款項，
    堪認原告所陳清償系爭抵押權擔保債權乙事為真，揆諸上開
    規定，系爭抵押權業因擔保債權清償而失所附麗，故原告請
    求被告林陳玉香就被告林政忠所遺，如附表之抵押權辦理繼
    承登記，並請求被告塗銷系爭抵押權登記，為法之所許。
四、綜上所述，原告依前揭規定，請求如主文第1、2項所示，為
    有理由，應予准許。
五、本判決主文第1、2項依強制執行法第130條第1項規定，其性
    質並不宜宣告假執行，爰不另為諭知，附此敘明。
六、本件事證已臻明確，其餘主張及證據資料，經本院斟酌後，
    認均不足以影響本判決之結果，爰不一一論列，併此敘明。
七、訴訟費用負擔之依據：民事訴訟法第78條、第85條第2項。
中　　華　　民　　國　　111 　年　　8 　　月　　30　　日
                  潮州簡易庭  法　官　曾迪群
附表：
   土地坐落地號  抵 押 權 設 定 明 細 屏東縣○○鎮○○○段○○○○○段00000○00000○00000地號土地 登記次序：0000-000 收件年期：108年 字號：屏恆字第000690號 登記日期：108年1月22日 登記原因：法定 權利人：林陳玉香 債權額比例：公同共有1分之1 擔保債權總金額：135,459元 擔保債權種類及範圍：擔保107年7月17日104年度訴字第560號判決共有物分割所生之金錢補償 標的登記次序：0046 設定權利範圍：1分之1 設定義務人：林珈安  登記次序：0000-000 收件年期：108年 字號：屏恆字第000690號 登記日期：108年1月22日 登記原因：法定 權利人：林政郎 債權額比例：公同共有1分之1 擔保債權總金額：135,459元 擔保債權種類及範圍：擔保107年7月17日104年度訴字第560號判決共有物分割所生之金錢補償 標的登記次序：0046 設定權利範圍：1分之1 設定義務人：林珈安  登記次序：0000-000 收件年期：108年 字號：屏恆字第000690號 登記日期：108年1月22日 登記原因：法定 權利人：林政忠 債權額比例：公同共有1分之1 擔保債權總金額：135,459元 擔保債權種類及範圍：擔保107年7月17日104年度訴字第560號判決共有物分割所生之金錢補償 標的登記次序：0046 設定權利範圍：1分之1 設定義務人：林珈安  登記次序：0000-000 收件年期：108年 字號：屏恆字第000690號 登記日期：108年1月22日 登記原因：法定 權利人：林庠葳 債權額比例：公同共有1分之1 擔保債權總金額：135,459元 擔保債權種類及範圍：擔保107年7月17日104年度訴字第560號判決共有物分割所生之金錢補償 標的登記次序：0046 設定權利範圍：1分之1 設定義務人：林珈安  登記次序：0000-000 收件年期：108年 字號：屏恆字第000690號 登記日期：108年1月22日 登記原因：法定 權利人：林秀美 債權額比例：公同共有1分之1 擔保債權總金額：135,459元 擔保債權種類及範圍：擔保107年7月17日104年度訴字第560號判決共有物分割所生之金錢補償 標的登記次序：0046 設定權利範圍：1分之1 設定義務人：林珈安  登記次序：0000-000 收件年期：108年 字號：屏恆字第000690號 登記日期：108年1月22日 登記原因：法定 權利人：鍾秋美 債權額比例：公同共有1分之1 擔保債權總金額：135,459元 擔保債權種類及範圍：擔保107年7月17日104年度訴字第560號判決共有物分割所生之金錢補償 標的登記次序：0046 設定權利範圍：1分之1 設定義務人：林珈安  登記次序：0000-000 收件年期：108年 字號：屏恆字第000690號 登記日期：108年1月22日 登記原因：法定 權利人：謝承華 債權額比例：公同共有1分之1 擔保債權總金額：135,459元 擔保債權種類及範圍：擔保107年7月17日104年度訴字第560號判決共有物分割所生之金錢補償 標的登記次序：0046 設定權利範圍：1分之1 設定義務人：林珈安  登記次序：0000-000 收件年期：108年 字號：屏恆字第000690號 登記日期：108年1月22日 登記原因：法定 權利人：謝承菊 債權額比例：公同共有1分之1 擔保債權總金額：135,459元 擔保債權種類及範圍：擔保107年7月17日104年度訴字第560號判決共有物分割所生之金錢補償 標的登記次序：0046 設定權利範圍：1分之1 設定義務人：林珈安  登記次序：0000-000 收件年期：108年 字號：屏恆字第000690號 登記日期：108年1月22日 登記原因：法定 權利人：謝承芳 債權額比例：公同共有1分之1 擔保債權總金額：135,459元 擔保債權種類及範圍：擔保107年7月17日104年度訴字第560號判決共有物分割所生之金錢補償 標的登記次序：0046 設定權利範圍：1分之1 設定義務人：林珈安  登記次序：0000-000 收件年期：108年 字號：屏恆字第000690號 登記日期：108年1月22日 登記原因：法定 權利人：謝承瑜 債權額比例：公同共有1分之1 擔保債權總金額：135,459元 擔保債權種類及範圍：擔保107年7月17日104年度訴字第560號判決共有物分割所生之金錢補償 標的登記次序：0046 設定權利範圍：1分之1 設定義務人：林珈安  登記次序：0000-000 收件年期：108年 字號：屏恆字第000690號 登記日期：108年1月22日 登記原因：法定 權利人：謝承蘭 債權額比例：公同共有1分之1 擔保債權總金額：135,459元 擔保債權種類及範圍：擔保107年7月17日104年度訴字第560號判決共有物分割所生之金錢補償 標的登記次序：0046 設定權利範圍：1分之1 設定義務人：林珈安  登記次序：0000-000 收件年期：108年 字號：屏恆字第000690號 登記日期：108年1月22日 登記原因：法定 權利人：林金鳳 債權額比例：公同共有1分之1 擔保債權總金額：135,459元 擔保債權種類及範圍：擔保107年7月17日104年度訴字第560號判決共有物分割所生之金錢補償 標的登記次序：0046 設定權利範圍：1分之1 設定義務人：林珈安 

以上正本係照原本作成。
如不服本判決，應於送達後20日內，向本院提出上訴狀並表明上
訴理由，如於本判決宣示後送達前提起上訴者，應於判決送達後
20 日內補提上訴理由書（須附繕本）。如委任律師提起上訴者
，應一併繳納上訴審裁判費。
中　　華　　民　　國　　111 　年　　8 　　月　　30　　日
                                  書記官　薛雅云